臺灣士林地方法院民事裁定　　　　　　102年度司繼字第627號

聲　請　人　陳正次　

上列聲請人聲請選任被繼承人黃寶錦遺產管理人事件，本院裁定
如下：
    主  文
選任財政部國有財產署北區分署為被繼承人黃寶錦（女，民國00
年0 月00日生，身分證統一編號：Z000000000號，生前住臺北市
○○區○○路00巷00號2 樓，民國97年4 月16日死亡）之遺產管
理人。
准對被繼承人黃寶錦之大陸地區以外之繼承人為承認繼承之公示
催告。
被繼承人黃寶錦之大陸地區以外之繼承人，應自前項公示催告最
後登載新聞紙之日起1 年2 月內承認繼承。上述期限屆滿，無繼
承人承認繼承時，被繼承人黃寶錦之遺產，於清償債權並交付遺
贈物後，如有賸餘即歸屬國庫。
程序費用由被繼承人黃寶錦之遺產負擔。
    理  由
一、按繼承開始時，繼承人之有無不明，而無親屬會議或親屬會
    議未於1 個月內選定遺產管理人者，利害關係人得聲請法院
    選任遺產管理人，並由法院依公示催告程序，定6 個月以上
    之期限，公告繼承人，命其於期限內承認繼承，民法第1177
    條、第1178條第1 項、第2 項定有明文。
二、本件聲請意旨略以：被繼承人黃寶錦（女，民國00年0 月00
    日生，身分證統一編號：Z000000000號，生前住臺北市○○
    區○○路00巷00號2 樓）於民國97年4 月16日死亡，因被繼
    承人與聲請人均再轉繼承陳佞所遺座落於新北市○○區○○
    段000 0000 000000 地號、新北市○○區○○○段000 地
    號、新北市○○區○○段0000地號等土地，因被繼承人之繼
    承人已拋棄繼承，是否尚有繼承人未明，且未經親屬會議選
    定被繼承人之遺產管理人，致聲請人無法就上開土地辦理繼
    承登記，難以有效管理，爰依民法第1177、1178條規定，聲
    請選任被繼承人之遺產管理人等語，並提出土地登記謄本、
    繼承系統表、戶籍謄本、除戶戶籍謄本、家事庭通知、補正
    通知書、證明書等件為證。
三、經查，聲請人主張被繼承人於97年4 月16日死亡，聲請人與
    被繼承人均再轉繼承陳佞之土地，已據提出上開證據資料為
    證，堪信為真正，聲請人與被繼承人同為再轉繼承人，自有
    法律上之利害關係，得為本件聲請，合先敘明。
四、次查，被繼承人黃寶錦並無配偶，其母、內、外祖父母均已
    死亡，而其現存之父、女、弟、妹皆已向法院聲明拋棄繼承
    ，並經法院准予備查在案，有本院調閱97年度繼字第632 號
    卷查核屬實。本院審酌被繼承人之弟兼被繼承人之女黃珍妮
    、妹黃絹萍、黃安足之代理人黃重棋到院陳稱：黃寶錦之前
    與銀行、私人有很多債務，她死亡之後我們都已經拋棄繼承
    ，我與其他委託人都不願意擔任遺產管理人。我們只知道他
    欠很多錢，因為都會有信件寄來，但對於詳細的債權債務情
    形不清楚等語（見本院102 年9 月23日非訟事件筆錄），被
    繼承人之女黃珍妮併具狀稱：被繼承人黃寶錦生前為逃避債
    務居無定所，且本人當時年紀幼小，全不清楚其債務狀況等
    語，被繼承人之妹黃絹萍、黃安足亦具狀稱：被繼承人黃寶
    錦生前為逃避債務居無定所，並鮮少與家人聯繫，家人不清
    楚其債務狀況等語（見卷附聲明意見書），足徵被繼承人之
    女、弟、妹均不知悉被繼承人之債權債務情形，且無意願擔
    任遺產管理人，而被繼承人之父現年74歲，年事已高，亦無
    能力擔任被繼承人之遺產管理人，是以，不宜由彼等擔任被
    繼承人之遺產管理人。至本院函詢財政部國有財產署北區分
    署擔任本件遺產管理人意願，該處以102 年8 月12日台財產
    北接字第10200204500 號函覆並無意願擔任遺產管理人等語
    。惟按無人承認繼承之遺產，於清償債權並交付遺贈物後，
    如有賸餘，應歸屬國庫；又非公用財產，以國有財產局為管
    理機關。民法第1185條、國有財產法第12條分別定有明文。
    國有財產署依法係非公用財產之管理機關，備有財產管理之
    專才，並具相當之公信力，雖其經費支出屬國家資源，但保
    護無人繼承財產之債權人之權利，亦屬政府之義務，且依民
    法第1177條之立法理由，遺產管理人之指定旨在維護公益及
    被繼承人債權人之利益，顯非以遺產管理人管理遺產是否有
    實質利益為考量。況被繼承人因再轉繼承而遺有土地可供處
    分，有卷附土地登記謄本、繼承系統表、戶籍謄本及被繼承
    人之母黃陳富桂之財政部台北市國稅局遺產稅逾核課期間案
    件同意移轉證明書在卷可稽。綜上，本院認財政部國有財產
    署具有財產管理之專業能力，並有相當之公信力，且被繼承
    人之遺產經公示催告程序依法處理後，倘有剩餘即歸屬國庫
    ，因認本件以選任財政部國有財產署北區分署擔任被繼承人
    黃寶錦之遺產管理人為宜，爰裁定如主文第1 項所示，並依
    法為承認繼承之公示催告。
五、爰裁定如主文。
六、如不服本裁定，應於裁定送達後10日內，以書狀向本院提出
    抗告狀，並繳納抗告費新臺幣1,000 元。
中　　華　　民　　國　 102　　年　　10　　月　　17　　日
                  家事庭司法事務官